【裁判字號】    98,易,8
【裁判日期】    980407
【裁判案由】    竊盜
【裁判全文】
臺灣花蓮地方法院刑事判決                 98年度易字第8號
公  訴  人  臺灣花蓮地方法院檢察署檢察官
被      告  戊○○
            丁○○
上列被告因竊盜案件，經檢察官提起公訴（97年度偵字第4439號
），本院判決如下：
    主  文
戊○○共同犯攜帶兇器竊盜罪，累犯，共貳罪，各處有期徒刑柒
月，未扣案之檳榔刀貳支，均沒收。應執行有期徒刑壹年，未扣
案之檳榔刀貳支，均沒收。
丁○○無罪。
    事  實
一、戊○○前於民國84年間因違反麻醉藥品管理條例案件，經本
    院判處應執行有期徒刑5年6月確定，於86年8月26 日因縮短
    刑期假釋出監，又於88年間因違反毒品危害防制條例案件，
    經臺灣臺東地方法院判處有期徒刑6 月確定，上開假釋經撤
    銷後，殘刑3年7月24日與前開判處有期徒刑6 月部分接續執
    行，嗣於93年7月15 日因縮刑期滿執行完畢。詎其不知悔改
    ，於97年3月26日15、16 時許，與不詳姓名年籍綽號「阿河
    」之成年男子，共同基於意圖為自己不法所有之犯意聯絡及
    行為分擔，由「阿河」駕駛不詳車牌號碼之自小貨車搭載戊○○至花蓮縣富里鄉○○段184 地號農地，見乙○○管領之
    檳榔園無人看守，認有機可乘，即由戊○○持其所有可供兇
    器使用之檳榔刀1 支割取樹上之檳榔，再由「阿河」負責接
    取檳榔之方式，竊取該檳榔園內之檳榔約30串，得手後，將
    該檳榔變賣予不知情之檳榔批發商李春生，得款新臺幣（下
    同）9千元，朋分花用。
二、戊○○與丙○○（俟到案後，由本院另行審結）於97年4月4
    日18時許，共同基於意圖為自己不法所有之犯意聯絡及行為
    分擔，分別駕駛車牌號碼7938—GN號之自小客車、車牌號碼
    Q4—4347號廂型車至花蓮縣玉里鎮○○里○○○路與安通10
    4 號產業道路交岔口後，由丙○○駕駛該廂型車載戊○○進
    入該安通104 號產業道路後，見甲○○管領之檳榔園無人看
    守，認有機可乘，即以各自攜帶可供兇器使用之檳榔刀各 1
    支，盜割該檳榔園內之檳榔，得手後，將該檳榔搬至丙○○
    所駕駛之廂型車內，並變賣予不知情之檳榔批發商李春生，
    得款1萬7千元，朋分花用。嗣戊○○因另涉犯竊盜案件為警
    於97年4月15日查獲，而於警方未發覺其犯上開2件竊盜罪前
    ，在臺東縣警察局關山分局警員於同年月16日詢問時主動向
    警方自首，進而接受裁判。
三、案經臺東縣警察局關山分局報告臺灣花蓮地方法院檢察署檢
    察官偵查起訴。
    理  由
壹、程序部分：按被告以外之人於審判外之言詞或書面陳述，除
    法律有規定者外，不得作為證據。又被告以外之人於審判外
    之陳述，經當事人於審判程序同意作為證據，法院審酌該言
    詞陳述或書面陳述作成時之情況，認為適當者，亦得為證據
    。當事人、代理人或辯護人於法院調查證據時，知有第 159
    條第1 項不得為證據之情形，而未於言詞辯論終結前聲明異
    議者，視為有前項之同意，刑事訴訟法第159條第1項、第15
    9條之5分別定有明文。查被告戊○○、丁○○對於證人即被
    害人乙○○、甲○○及證人李春生於警詢時陳述之證據能力
    於本院準備程序中表示均無意見，迄於本案言詞辯論終結前
    亦未聲明異議，本院審酌其等之陳述並無證明力明顯過低之
    瑕疵，參諸上開規定，認前揭證人於警詢時之陳述均具有證
    據能力。
貳、實體有罪部分：
一、上揭事實，業據被告戊○○於警詢、偵訊及本院調查、審理
    時坦承不諱，並經證人即被害人乙○○、甲○○及證人李春
    生於警詢時證述明確，並有進貨單1紙、現場照片8張等附卷
    可稽，是被告戊○○之自白與事實相符，堪予採信，本件事
    證明確，被告戊○○2 次攜帶兇器竊盜之犯行洵堪認定，均
    應依法論科。
二、按刑法第321條第1項第3 款所謂兇器，凡於人之生命身體之
    安全，易生危險者均屬之。被告戊○○持以行竊使用之檳榔
    刀係將一般鐮刀之刀柄改以較長之竹子替之乙節，業據被告
    戊○○供陳在卷，是該檳榔刀既足以供收割檳榔使用，在客
    觀上足以對人之生命身體產生危害，具有行兇之危險性，自
    屬兇器之一種。核被告戊○○所為，均係犯刑法第321條第1
    項第3 款之攜帶兇器竊盜罪，被告戊○○就上開竊盜犯行分
    別與不詳姓名年籍綽號「阿河」之成年男子及同案被告丙○○間，有犯意聯絡與行為分擔，均為共同正犯。又被告戊○○有前開所述之科刑及執行紀錄，有臺灣高等法院被告前案
    紀錄表附卷可稽，其於有期徒刑執行完畢後，5 年以內故意
    再犯本件有期徒刑以上之2罪，均為累犯，各應依刑法第 47
    條第1 項之規定加重其刑。又被告戊○○於未為有偵查犯罪
    職權之公務員發覺前，即主動供出上開2 件竊盜犯行而接受
    裁判，此有臺東縣警察局關山分局刑事案件報告書附卷可稽
    ，是被告戊○○合於自首規定，爰依刑法第62條前段規定，
    均減輕其刑，並依刑法第71條第1 項規定先加後減之。爰審
    酌被告戊○○有多項前案紀錄（見卷附臺灣高等法院被告前
    案紀錄表），素行不佳，年輕力壯，不思正常工作謀生，竟
    為貪圖不法利益，竊取他人辛苦種植之檳榔變賣牟利，且迄
    未賠償被害人之損失，暨其犯後坦承犯行，頗具悔意等一切
    情狀，分別量處如主文所示之刑，並定其應執行之刑，以示
    儆懲。
三、至被告戊○○及同案被告丙○○所有之檳榔刀各1 支雖均未
    扣案，然均係其等所有供犯罪所用之工具等情，業據被告戊○○於本院審理時供述明確，且無證據證明業已滅失，爰依
    刑法第38條第1項第2款之規定，併予宣告沒收。
參、實體無罪部分：
一、公訴意旨另以：被告丁○○與同案被告戊○○、丙○○於97
    年4月4日18時許，意圖為自己不法之所有，基於共同竊盜之
    犯意聯絡及行為分擔，由被告丙○○、戊○○各攜帶1 把檳
    榔刀，由被告丙○○駕駛車牌號碼Q4—4347號廂型車搭載被
    告丁○○，被告戊○○則獨自駕駛車牌號碼7938—GN號之自
    小客車尾隨在後，至花蓮縣玉里鎮○○里○○○路旁，見甲○○管領之檳榔園無人看守，認有機可乘，由被告三人輪流
    盜割數量不詳之檳榔，並將之搬運至其等駕駛之車廂內，變
    賣予不知情之李春生，得款1萬7千元朋分花用，因認被告丁○○所為，係涉犯刑法第321條第1項第3 款之攜帶兇器竊盜
    罪云云。
二、按犯罪事實應依證據認定之，無證據不得認定其犯罪事實；
    又不能證明被告犯罪者，即應諭知無罪之判決，刑事訴訟法
    第154條第2項、第301條第1項分別定有明文。又刑事訴訟上
    證明之資料，無論其為直接或間接證據，均須達於通常一般
    之人均不致有所懷疑，而得確信其為真實之程度，始得據為
    有罪之認定，若其關於被告是否犯罪之證明未能達此程度，
    而有合理懷疑之存在，致使無從形成有罪之確信，根據「罪
    證有疑，利於被告」之證據法則，即不得遽為不利被告之認
    定；其以情況證據（即間接證據）斷罪時，尤須基於該證據
    在直接關係上所可證明之他項情況事實，本乎推理作用足以
    確證被告有罪，方為合法，不得徒憑主觀上之推想，將一般
    經驗上有利被告之其他合理情況逕予排除（最高法院76年臺
    上字第4986號、32年上字第67號判例可資參照）。
三、訊據被告丁○○堅決否認有何公訴人所指之竊盜犯行，辯稱
    ：伊並沒有和被告戊○○、丙○○一去偷割檳榔，伊曾經與
    被告戊○○在97年1、2月間因喝酒發生口角，不知為何被告
    戊○○要誣陷伊等語，而公訴人認被告丁○○涉有上開竊盜
    犯行，無非係以同案被告戊○○之指述、證人即被害人甲○○及證人李春生於警詢時之證述及進貨單1紙、現場照片8張
    等為其主要論據。經查：
（一）被告戊○○於警、偵訊及本院第1 次準備程序訊問時固均
      供稱：被告丁○○有參與上開竊盜犯行云云，嗣於本院第
      2 次準備程序及審理時則改稱：係因與丁○○曾經發生口
      角，為誣陷丁○○，才說丁○○有偷等語，是被告戊○○
      前後之供述顯然不同，又公訴人於本院準備程序中已當面
      告知被告戊○○，其若為誣陷被告丁○○，才於警、偵訊
      指稱被告丁○○有參與竊盜云云，其涉犯之誣告罪部分會
      另行偵辦等語（見本院卷第64頁），被告戊○○亦明知此
      舉可能涉犯誣告罪，仍於本院審理時證稱：被告丁○○並
      未參與該次竊盜（見本院卷第79頁），而參以被告戊○○
      與被告丁○○間僅係鄰居關係，彼此應無密切之利害關係
      ，且亦無證據證明被告戊○○事後有自被告丁○○處收受
      任何好處，被告戊○○仍願意甘冒遭檢察官以誣告罪追訴
      之風險，而於本院審理時變更其警、偵訊之供述，是本院
      認被告戊○○於本院審理時之證述應較為可採。
（二）又被害人即證人甲○○於警詢時固指稱：其種植之檳榔園
      遭竊等語，然其並未發現係遭何人竊取，且未曾報警處理
      ，是其上開指述僅能證明其種植之檳榔園遭竊之事實，並
      無法證明係被告丁○○所竊取。又向被告戊○○收購檳榔
      之檳榔批發商即證人李春生於警詢時證稱：只有見過戊○○、丙○○2人到其店內販售檳榔而已等語（見警卷第 21
      頁），若被告丁○○與被告戊○○、丙○○共同竊取甲○○所種植之檳榔，何以未與被告戊○○、丙○○一起向李
      春生變賣竊得之檳榔？而被告戊○○於警詢時係供稱：「
      （何人前往行口販售？）三人一同前往」等語（見警卷第
      9 頁），亦與證人李春生之前開證述不同，足證被告戊○○於警詢之供述與事實不符，而難採信，是檢察官認被告
      丁○○涉有前開竊盜犯行，除同案被告戊○○之唯一證述
      外，別無其他證據可資證明被告丁○○亦有參與該次竊盜
      犯行，而被告戊○○之證述又有前開所述之瑕疵及矛盾，
      是自難據此認定被告丁○○有參與竊取甲○○所有檳榔之
      犯行，被告丁○○之上開辯解，應為可採。
四、綜上所述，公訴人所提出之證據在訴訟上之證明均尚未達到
    於通常一般之人均不致有所懷疑為真實之程度，自無從使本
    院對於被告丁○○所涉之上開犯罪得有罪之確信。此外，又
    無其他證據足資證明被告丁○○有何公訴人所指竊盜犯行，
    故被告丁○○此部分之犯罪即屬不能證明，揆諸前開法條、
    判例及說明，應諭知被告丁○○無罪之判決，以免冤抑。
據上論斷，應依刑事訴訟法第299條第1項前段、第301條第1項，
刑法第28條、第321條第1項第3款、第47條第1項、第62條前段、
第51條第5款、第38條第1項第2款，判決如主文。
本件經檢察官張立中到庭執行職務。
中    華    民    國    98    年    4     月    7     日
                  刑事第三庭    法  官  許乃文
以上正本證明與原本無異。
如不服本判決應於收受送達後10日內向本院提出上訴書狀，並應
敘述具體理由。其未敘述上訴理由者，應於上訴期間屆滿後20日
內向本院補提理由書 (均須按他造當事人之人數附繕本)「 切勿
逕送上級法院」。告訴人或被害人如對於本判決不服者，應具備
理由請求檢察官上訴，其上訴期間之計算係以檢察官收受判決正
本之日期為準。
中    華    民    國    98    年    4     月    7     日
                                書記官
附錄本判決論罪之法律條文：
中華民國刑法第321條
犯竊盜罪而有左列情形之一者，處 6 月以上、 5 年以下有期徒
刑：
一、於夜間侵入住宅或有人居住之建築物、船艦或隱匿其內而犯
之者。
二、毀越門扇、牆垣或其他安全設備而犯之者。
三、攜帶兇器而犯之者。
四、結夥三人以上而犯之者。
五、乘火災、水災或其他災害之際而犯之者。
六、在車站或埠頭而犯之者。
前項之未遂犯罰之。


司法院資訊處製作；財團法人民間司法改革基金會備份。
